【裁判字號】    88,自,526
【裁判日期】    890112
【裁判案由】    詐欺
【裁判全文】
臺灣臺南地方法院刑事判決                          八十八年度自字第五二六號
    自  訴  人  甲○○
    代  理  人  乙○○
    被      告  丙○○
右列被告因詐欺案件，經自訴人提起自訴，本院判決如左：
    主  文
丙○○無罪。
    理  由
一、自訴意旨如附件自訴狀所戴。
二、按犯罪事實應依證據認定之，無證據不得推定其犯罪事實；又不能證明被告犯罪
    者，應諭知無罪之判決，刑事訴訟法第一百五十四條、第三百零一條第一項分別
    定有明文。又刑法第三百三十九條第一項之詐欺罪，須行為人意圖為自己或他人
    不法之所有，施用詐術使人陷於錯誤而交付財物始能成立。而民事法律行為成立
    債之關係者，在債權人與債務人之間，根據一般交易之常態，恆不待對造當事人
    另為表示，當然期待他方依誠信原則履行，此觀諸民法第二百十九條之規定意旨
    自明，不生因他方表示必將履約而陷於錯誤之問題。故以債務不履行之客觀結果
    ，推斷違約當事人是否同時涉嫌詐欺犯罪之情形，除非被告已自白具有犯意，或
    依其他積極證據足認被告確係假藉民事違約手段從事刑事詐欺行為外，尚不得以
    債務人曾經申明依約履行，遽指其施行欺罔而謀取不法利益。訊據被告丙○○堅
    決否認有詐欺犯行，辯稱：「我是因為後來沒有工作，無力繳會錢，我原與朋友
    合開保養廠，因為經營不好所以沒錢繳」等語。經查：自訴人所召集之互助會，
    自八十六年八月二十日起會，被告於八十六年九月二十日及八十七年五月二十日
    分別標得，直至八十八年五月份起始未繳交會款，業據自訴人陳明在卷，亦為被
    告所不否認，足認自八十七年五月二十日被告標得第二會會款起，尚繳交一年之
    會款，始無力再繳交，依此尚難認為被告自標會時起即有詐欺之犯意，而被告是
    否將房地移轉他人以致使自訴人無法求償，係被告事後是否有誠意履行債務之問
    題與被告於參加互助會之始是否有詐欺之犯意無關。被告所辯應堪認為真實，尚
    難認被告有何施用詐術或告訴人有何陷於錯誤之情形，自無法以被告積欠會款未
    還為由即推論被告有何詐欺犯行，亦不得於別無積極犯罪證據之情況下，執此債
    信違反之事實遽而推認被告自始具有不法所有之詐欺犯意。是本案純屬債務不履
    行之民事糾紛，與詐欺刑責無涉。此外復查無其他確切之證據足資證明被告確有
    詐欺取財之犯行，本件被告犯罪事實即屬不能證明，自應為被告無罪之諭知。
據上論斷，應依刑事訴訟法第三百四十三條、第三百零一條第一項，判決如主文。
中    華    民    國      八十九      年      一      月    十二      日
                                  臺灣臺南地方法院刑事第四庭
                                          法  官  蔡  直  青
右正本證明與原本無異。
如不服本判決，應於判決送達後十日內，向本院提出上訴狀。
                                          書記官  陳  怡  吟
中    華    民    國      八十九      年      一      月     十三     日


司法院資訊處製作；財團法人民間司法改革基金會備份。
